臺灣高雄地方法院民事裁定　　　　　　　96年度家抗字第26號
抗　告　人　吳剛魁律師
上當事人聲請核定遺產管理人報酬事件，抗告人對於民國96年2
月27日本院95年度家聲字第313 號第一審所為裁定提起抗告，本
院管轄之第二審法院裁定如下：
    主  文
原裁定廢棄。
抗告人任被繼承人甲○○（男，民國○○年○○月○○日生，身分證統
一編號：Ｚ000000000號）之遺產管理人之報酬核定為新台幣陸萬
元。
抗告費用由被繼承人甲○○之遺產負擔。
    理  由
一、本件抗告意旨略以：抗告人前經本院於民國95年5 月30日，
    以95年度財管字第25、49號裁定選任為被繼承人甲○○之遺
    產管理人，並經裁定確定，其後抗告人對被繼承人之遺產辦
    畢遺產管理人登記，並執行民法第1179條所定遺產管理人職
    務。嗣因聲請人覓無本件被繼承人之親屬會議成員，而不能
    召開親屬會議以酌定遺產管理人報酬，故聲請本院酌定其報
    酬，並經原審核定為新臺幣（下同）1 萬元，惟參酌被繼承
    人留有不動產之遺產，已高達30筆，價值亦達78,963,238元
    ，原審上開核定之金額，顯屬偏低，爰提起抗告，請求廢棄
    原裁定等語。
二、按遺產管理人，得請求報酬，其數額由親屬會議按其勞力及
    其與被繼承人之關係酌定之；依本法之規定應開親屬會議時
    ，由當事人、法定代理人或其他利害關係人召集之；親屬會
    議不能召開或召開有困難時，依法應經親屬會議處理之事項
    ，由有召集權人聲請法院處理之，民法第1183條、第1129條
    、第1132條第2 項前段分別定有明文。
三、經查：
  (一)本件被繼承人甲○○於94年3 月20日死亡，其全體繼承人均
    已聲明拋棄繼承，且未經親屬會議選定遺產管理人，經本院
    選任聲請人為遺產管理人確定在案，有聲請人提出之本院95
    年度財管字第25、49號民事裁定暨確定證明書影本各1 份為
    證，堪信屬實。因本件於被繼承人之全體繼承人均拋棄繼承
    後，未能經親屬會議選定遺產管理人，足見被繼承人之親屬
    會議應有不能召開或有召開困難之情事。故聲請人聲請本院
    酌定其擔任遺產管理人應得之報酬，合於上開規定，洵屬有
    據。
  (二)抗告人主張之前開事實，除上述民事裁定及確定證明書外，
    另據其提出土地登記謄本、建物登記謄本、被繼承人甲○○
    之遺產清冊、財政部臺灣省南區國稅財產歸屬資料清單、綜
    合所得稅各類所得資料清單、中華日報刊登廣告證明單、債
    權人名冊、存證信函等件為憑，堪信為真實。
  (三)本院審酌：被繼承人之遺產有土地及建物合計30筆，總值約
    7 千8 百餘萬元，債權人目前已陳報債權額為6 億餘元，其
    債權人業已向本院聲請強制執行等情，有上開土地、建物登
    記謄本、債權人明細及陳報狀附卷可稽，並經本院依職權調
    取本院91年度執字第25444 號卷核閱無誤；故抗告人所須支
    出之相關勞力、時間、心力，難謂非鉅；另抗告人業已為閱
    卷、聲請公示催告、登報、查詢被繼承人財產等管理遺產行
    為，後續尚有處理強制執行程序等其他事宜須處理等，抗告
    人處理上開事務及後須處理所須時間之久暫、耗費人力、心
    力之程度，及所需之費用，與被繼承人之各該債權人之受償
    權利亦應受保障等一切情狀，認本件核予遺產管理人之報酬
    以6 萬元（含已代為墊支之相關費用）為適當，原審僅核定
    1 萬元，確屬過少，爰廢棄原裁定，並自為裁定如主文所示
    。至財政部訂頒之「代管無人承認繼承遺產作業要點」第14
    點第3 項規定，國有財產局如任遺產管理人時請求管理遺產
    報酬之標準不得低於遺產現值1%，及稅捐機關核算律師、仲
    裁人擔任遺囑行人執行業務收入標準按標的價值9%計算等，
    均只是財政部內部所定供其內部人員參考之請求標準及課稅
    參考標準，並非法令，無任何法律效力，亦無拘束法院之效
    力，本院自得依個案個別差異參酌各種不同情況依職權核定
    ，不受其限制，附此敘明。
四、據上論結，本件抗告為有理由，依非訟事件法第157 條、第
    46條，民事訴訟法第495 條之1 第1 項、第450 條，裁定如
    主文。
中　　華　　民　　國　　96　　年　　12　　月　　31　　日
                  家事法庭審判長法　官  郭慧珊
                                法  官  楊國煜
                                法　官　戰諭威
正本係照原本作成。
如不服本裁定應於送達後10日內向本院提出再抗告狀，並繳納裁
判費新台幣1,000 元。
中　　華　　民　　國　　96　　年　　12　　月　　31　　日
                                書記官  蔡淑貞
